【裁判字號】    98,台上,4665
【裁判日期】    980814
【裁判案由】    殺人
【裁判全文】
最高法院刑事判決            九十八年度台上字第四六六五號
上  訴  人  甲○○
上列上訴人因殺人案件，不服台灣高等法院台中分院中華民國九
十八年六月二十三日第二審判決（九十八年度上訴字第一０一六
號，起訴案號：台灣台中地方法院檢察署九十七年度偵字第二二
三三一、二四０九七號），提起上訴，本院判決如下：
    主  文
上訴駁回。
    理  由
按刑事訴訟法第三百七十七條規定，上訴於第三審法院，非以判
決違背法令為理由，不得為之。是提起第三審上訴，應以原判決
違背法令為理由，係屬法定要件。如果上訴理由書狀並未依據卷
內訴訟資料，具體指摘原判決不適用何種法則或如何適用不當，
或所指摘原判決違法情事，顯與法律規定得為第三審上訴理由之
違法情形，不相適合時，均應認其上訴為違背法律上之程式，予
以駁回。本件原判決維持第一審論上訴人甲○○以殺人罪，處有
期徒刑拾伍年；並為相關從刑宣告之判決。駁回上訴人在第二審
之上訴。係依憑上訴人對原判決所認定：上訴人於民國九十七年
九月十日上午七時許，在台中縣大安鄉○○路二七五號三樓租住
處，持所有之削皮刀及菜刀各一把刺砍其妻陳嘉惠致死之事實，
供承不諱，核與證人即上訴人之子卓忠霖、兄卓富山、兄嫂林明
葉、陳嘉惠之父陳景輝證述之情節相符，並有現場圖、現場照片
及菜刀、削皮刀各一支、上訴人案發當時身著之血衣褲一套等扣
案可憑。陳嘉惠遭菜刀、削皮刀砍、刺殺造成頭面頸部、左側胸
部、兩手等處多處銳器傷，而因頸部銳器傷、肺臟銳器傷、頭頸
胸部等多處銳器傷造成大量出血，導致出血性休克死亡，亦經台
灣台中地方法院檢察署檢察官督同法醫師相驗解剖明確，並有勘
驗筆錄、解剖筆錄、相驗屍體證明書、解剖鑑定報告書附卷可稽
等證據資料，而為論斷，已敘明其所憑之證據及得心證之理由。
而以上訴人辯稱：伊有精神疾病，案發當天係因精神疾病產生幻
覺而為殺害行為，於行為當時有辨識行為違法或依其辨識而行為
之能力顯著減低之情形等語，為卸責之詞，不足採信，已依憑調
查所得之證據資料，詳加指駁；並說明：（一）上訴人及辯護人
對於卓忠霖、卓富山、林明葉、陳景輝於警詢之證述，在法院準
備程序中並未爭執其證據能力，亦未於言詞辯論終結前聲明異議
，審酌各該警詢之證述，係於案發後就其親身經歷之事實所為，
且依其陳述作成時之情況，並無不適當之情形，依刑事訴訟法第
一百五十九條之五第二項規定，均有證據能力。（二）參諸上訴
人案發後有喝除草劑農藥，並在浴室內持刀子刺割自己前胸試圖
自殺，及其行為後先在浴室內洗澡，並換掉身上血衣褲，隨即叫
甫放學回家之卓忠霖撥電話通知卓富山前來處理等情，難認上訴
人於案發當時有意識不清，對於外界事務有缺乏知覺、理會或判
斷能力之情形；再佐以第一審將上訴人在光田綜合醫院之病歷資
料，送請行政院衛生署草屯療養院鑑定結果，認定上訴人於行為
當時並無因精神障礙或其他心智缺陷致辨識行為違法或依其辨識
而行為之能力顯著減低之情形，此有該院九十八年一月十五日草
療精字第０三四三號函附精神鑑定報告書一份附卷足憑。又上訴
人之智能程度屬中下智能，但仍屬正常智能，並非智能不足之人
，換言之，上訴人並非無法分辨是非對錯能力之人，鑑定單位於
確定上訴人係具備辨識能力之人後，再就上訴人行為當時有無因
精神障礙等因素，致其辨識行為違法能力減低之情形進行鑑定，
經鑑定結果，亦認定上訴人行為當時，並無辨識行為違法能力顯
著減低之情形之理由。從形式上觀察，原判決並無足生影響判決
結果之違背法令情形存在。上訴意旨略稱：（一）原判決用「推
估」認定上訴人罹患憂鬱症與此次犯行無關，自屬違背法令。（
二）上訴人因義憤而殺人，如何能在生活中歷練、學習對錯，原
判決認定違背論理法則及經驗法則，原判決對上訴人智能之證明
，亦有矛盾。（三）證人陳景輝案發時並不在場，其證詞都是猜
測，原判決採其陳述為證據，自屬違法。（四）檢察官在第一審
庭訊時告知上訴人符合刑法第二百七十三條義憤殺人罪是七年以
下有期徒刑，唯庭訊筆錄並未記載，且上訴人在二審上訴理由狀
有聲請勘驗筆錄，但原審並未調查，實屬違背法令等語。惟查：
採證認事，係事實審法院之職權，其對證據證明力所為之判斷，
如未違背經驗法則與論理法則，復已敘述其憑以判斷之心證理由
，即不能任意指為違法。原判決就其依憑前述證據資料，認定上
訴人殺害陳嘉惠之犯罪事實，已明確認定詳為記載；並敘明：上
訴人辯稱：案發當天係因精神疾病產生幻覺而為殺人行為，於行
為當時有辨識行為違法或依其辨識而行為之能力顯著減低之情形
云云，為卸責之詞，非可憑信，及陳景輝之警詢筆錄，具有證據
能力之理由。所為之論斷，核與證據法則亦無違背，並無判決不
憑證據或不備理由之情形。上訴意旨執原判決已說明理由詳予指
駁之事項，全憑己見，任意爭執，自非適法之第三審上訴理由。
又檢察官於準備程序或審判中，就法條適用所表示之意見，僅供
法院參酌，並無拘束力，是本件於第一審時，檢察官是否表示
本件係構成刑法第二百七十三條之罪，核不影響於原判決適用法
律之職權行使，是其縱有此主張，而未記明於筆錄，於判決結果
亦不生影響，仍不得執此指摘資為合法之第三審上訴理由。其餘
上訴意旨，則就原審採證認事職權之適法行使及不影響判決本旨
之枝節事項，徒以自己之說詞，漫事爭執，難認已符合首揭法定
之第三審上訴要件。其上訴違背法律上之程式，應予駁回。
據上論結，應依刑事訴訟法第三百九十五條前段，判決如主文。
中    華    民    國  九十八  年    八    月   十四   日
                      最高法院刑事第三庭
                          審判長法官  林  增  福
                                法官  張  清  埤
                                法官  陳  世  雄
                                法官  蔡  國  在
                                法官  呂  丹  玉
      本件正本證明與原本無異
                                      書  記  官
中    華    民    國  九十八  年    八    月   十八   日
                                                     ｍ


司法院資訊處製作；財團法人民間司法改革基金會備份。
